臺灣高雄地方法院民事裁定　九十一年度小上字第七三號
　　上　訴　人　乙○○
　　被上訴人　　甲○○
右當事人間請求損害賠償事件，上訴人對於中華民國九十一年三月二十七日本院高雄
簡易庭九十一年度雄小字第九四四號第一審民事小額判決提起上訴，本院裁定如左：
    主      文
上訴駁回。
第二審訴訟費用新台幣壹仟壹佰貳拾肆元由上訴人負擔。
    事      實
甲、上訴人方面：
  一、聲明：原判決廢棄。
  二、陳述：
      本案爭執事實在於被上訴人之闖越紅燈行為，目擊證人固未目睹被上訴人通過
      停止線時闖越紅燈，然查一般紅路燈號誌變換，係於對方車道之紅燈號誌亮起
      後，本車車道之綠燈始行亮起。本車駕駛人見綠燈亮起後再行發動車輛，又需
      時一、二秒，而被上訴人車輛係於停止線前撞及上訴人車輛左前方，並非撞及
      車頭，可見上訴人車輛於事故發生前已行駛相當距離，且由上訴人車輛修理費
      用高達七萬餘元，更可見被上訴人車速之快。倘被上訴人係於閃黃燈時通過停
      止線，然由於被上訴人機車通過停止線至事故發生地距離甚短，則本件車禍不
      可能發生。且上訴人又係在綠燈亮起後始發動車輛，可見係因被上訴人闖紅燈
      而致本件車禍發生。再者，上訴人車輛係在高速公路右側自北向南行駛，而被
      上訴人則係由東向西向高雄市區行駛，當時上訴人左前方視線遭高速公路函洞
      及施工鐵圍牆阻擋，且事故發生於凌晨五時許，天色尚黑，更無從知悉左前方
      車道車輛會遵循交通規則，自不可將本件車禍之發生歸咎於上訴人之未盡注意
      車前狀況之義務。本案在原審多次開庭，被上訴人鮮少到庭，可見係為規避責
      任，而證人與兩造並無利害關係，原審未查及此，不當引用證人陳述，又未公
      開心證即逕為上訴人全部敗訴之判決，違反保障上訴人訴訟權之要求，並損及
      上訴人訴訟主體之地位，造成突襲性裁判，而有促進訴訟之嫌。故原判決顯有
      民事訴訟法第四百六十九條第六款之違背法令，為此求為廢棄原判決。
乙、被上訴人方面：
    本件未經言詞辯論，故無聲明或陳述。
    理      由
一、按民事訴訟法第四百三十六條之二十九規定，小額程序之第二審判決，依上訴意
    旨足認上訴為無理由者，得不經言詞辯論為之。又小額訴訟上訴狀內應記載上訴
    理由，表明原判決所違背之法令及其具體內容，並依訴訟資料可認為原判決有違
    背法令之具體事實等事項，民事訴訟法第四百三十六條之二十五定有明文。依同
    法第四百三十六條之三十二第二項規定準用第四百六十八條及第四百六十九條第
    一款至第五款之規定，判決不適用法規或適用不當者，為違背法令，或有同法第
    四百六十九條第一款至第五款所列各款情形之一者，為當然違背法令，而同法第
    四百六十九條第六款所謂「判決不備理由或理由矛盾」之情形，則不在準用之列
    。亦即，執為小額訴訟事件第二審上訴程序中所謂「判決違背法令」者，以民事
    訴訟法第四百六十八條及第四百六十九條第一款至第五款等規定所列事由為限。
二、上訴人所執認原審判決違背法令之理由，無非係認原審未採取證人鄭雅麟之證言
    ，且疏未審酌現場狀況，而有判決不備理由之違法云云。惟查，本件係小額訴訟
    事件，揆諸前開規定，上訴人不得以「判決不備理由」作為第二審之上訴理由，
    上訴人上開指摘已顯無理由。況認定事實調查證據係小額訴訟事件第一審程序之
    職權，縱使對於該證據採認理由之構成有所不週，亦非屬判決不備理由之範圍，
    更無所謂判決不備理由之違背法令可言。既原審已就證人鄭雅麟之證言所得心證
    ，表示其採認結果為：「足見目擊證人並未目睹被告（即本件被上訴人）之前開
    機車通過停止線時闖越紅燈，僅證明本件車禍時原告前開車輛甫因號誌轉為綠燈
    始起步行駛，無法判認被告機車係闖越紅燈，．．．原告（即本件上訴人）既未
    能舉證證明當時被告有闖越紅燈之事實，自無法僅因肇事時原告車輛綠燈起步，
    即遽認被告應負闖越紅燈之侵權行為賠償責任」等語，即便該理由構成有所不週
    ，亦非判決不備理由，遑論構成小額訴訟程序第二審上訴之違背法令事由。雖上
    訴人又主張原審未公開心證、造成突襲性裁判，損及上訴人之訴訟權云云，然查
    ，原審已就調查證據之結果令兩造辯論，此觀之九十一年三月十五日言詞辯論筆
    錄即明。姑不論上訴人並未具體指明原審所違背之法令，且上開調查結果已經兩
    造辯論，自不得以此主張原審有上開違背法令。是以，上訴人之上訴，依其上訴
    意旨即足認為無理由，故原審駁回上訴人在原審之訴，並無違誤。上訴意旨指摘
    原判決不當，求予廢棄，並非有據，應駁回其上訴。
三、末按於小額訴訟之上訴程序，法院為訴訟費用之裁判時，應確定其費用額，民事
    訴訟法第四百三十六條之十九第一項、第四百三十六條第三十二第一項規定甚明
    。查本件第二審訴訟費用為一千一百二十四元，揆諸前開規定，應由上訴人負擔
    該第二審訴訟費用，附此敘明。
據上論結，本件上訴為無理由，依民事訴訟法第四百三十六條之二十九條第二款、第
四百三十六條之三十二第二項、第四百四十九條第一項、第四百三十六條之十九第一
項、第七十八條，判決如主文。
中　　　華　　　民　　　國　　九十一　　年　　　六　　　月　　  十七　　日
                              臺灣高雄地方法院民事第五庭
~B審判長法官　黃國川
~B法　　　官　黃宏欽
~B法　　　官　汪怡君
右為正本，係照原本作成。
本裁定不得抗告。
中　　　華　　　民　　　國　　九十一　　年　　　六　　　月　　　十七　　日
~B書　記　官　李春慧
